【裁判字號】    97,重訴,54
【裁判日期】    971223
【裁判案由】    毒品危害防制條例等
【裁判全文】
臺灣桃園地方法院刑事判決              97年度重訴字第54號
公  訴  人  臺灣桃園地方法院檢察署檢察官
被      告  甲○○
選任辯護人  林宗竭律師
            林仕訪律師
上列被告因違反毒品危害防制條例等案件，經檢察官提起公訴（
台灣桃園地方法院檢察署97年度偵字第13101 號），本院判決如
下︰
    主  文
甲○○共同運輸第三級毒品，處有期徒刑柒年，扣案之第一級毒
品海洛因（共肆包，合計淨重陸捌捌點柒柒公克，空包裝總重
貳點柒捌公克，純度百分之捌壹點貳，純質淨重伍陸零點壹壹
公克），沒收銷燬之，扣案之白色襯衫式背心壹件、行動電話壹
支，均沒收之。
    事  實
一、緣甲○○因至中國大陸地區經商失敗，輾轉經友人介紹而向
    綽號「東東」之張德龍借得人民幣18萬元周轉，然屆期仍無
    力償還，張德龍乃向甲○○佯稱願以免除人民幣3 萬元債務
    之代價請其自中國大陸地區運輸「第三級毒品愷他命」返臺
    。甲○○明知愷他命係毒品危害防制條例第2 條第2 項第3
    款公告之第三級毒品，且係行政院依懲治走私條例第2 條第
    3 項授權公告之「管制物品項目及其數額」所列甲項第4 款
    之管制進出口物，非經許可不得非法運輸進入我國境內，竟
    貪圖此一部分債務免除之利益，同意為張德龍運輸愷他命返
    臺。甲○○遂與張德龍及另名將陪同甲○○返台押貨之劉耕
    宇共同基於運輸毒品入境我國之犯意聯絡，由張德龍在中國
    大陸地區先將第一級毒品海洛因4 包（淨重688.77公克，包
    裝塑膠袋總重約32.78 公克，純質淨重560. 11 公克）置放
    於縫製有4 格外襯之白色襯衫型背心後，於97 年6月1 日凌
    晨某時在甲○○位於中國珠海地區之租屋處將之交付甲○○
    ，並向甲○○佯稱背心內之4 包海洛因即為應運回臺灣之愷
    他命，復告知甲○○穿著該背心夾藏入境我國後，應在桃園
    中正機場出境大廳等候接貨人撥打行動電話聯絡接貨，事成
    後，甲○○可依約自原積欠債務中，扣除3 萬元人民幣及來
    回機票費用作為代價。甲○○遂不疑有他，而將該包藏有其
    主觀上認定為愷他命之上開海洛因之白色背心穿戴身上，外
    覆一件綠色休閒衫以為掩護，隨即自中國大陸珠海地區前往
    澳門，再自澳門機場搭乘於當日下午1 時20分飛往我國之長
    榮航空BR802 號班機，於同日下午3 時許入境抵達我國桃園
    國際機場，而將上開管制進口之第一級毒品海洛因運輸入境
    我國，準備將之交付給亦具有犯意聯絡之真實姓名年籍不詳
    之成年臺灣地區接應人。嗣於同日下午3 時50分許，甲○○
    於通過桃園機場第二航廈入境行李檢查室時，因行跡可疑，
    經警察覺有異會同財政部台北關稅局人員予以檢查查獲，並
    扣得海洛因4 包（淨重688.77公克，包裝塑膠袋總重約32.7
    8 公克，純質淨重560.11公克）、用以裝盛包裝上開毒品海
    洛因之白色襯衫型背心1 件、及預備供聯絡接應運輸海洛因
    事宜之行動電話1 支，而查知上情。
二、本案經內政部警政署航空警察局移送台灣桃園地方法院檢察
    署檢察官偵查起訴。
    理  由
一、上揭犯罪事實，業據被告甲○○於本院審判中坦認不諱，並
    有扣案之白粉4 包、縫製有4 格外襯之白色襯衫型背心1 件
    、摩托羅拉牌行動電話1 支（序號為000000000000000 號，
    內含有中國大陸地區之門號SIM 卡1 只）、及卷附之機票訂
    位記錄、被告之入出境記錄資料、查獲情形及扣案物照片、
    行動電話電話簿翻拍照片、台北關稅局扣押貨物收據及搜索
    筆錄等足資佐證。另扣案之白粉4 包經送法務部調查局濫用
    藥物實驗室鑑定，均屬第一級毒品海洛因【合計淨重688.77
    公克（空包裝袋總重32.78 公克），純度81.32 ％，純質淨
    重560.11公克】，此亦有該實驗室97年6 月30日調科壹字第
    09723028540 號鑑定書所載可證。
二、本件檢察官起訴被告於運毒當時，主觀上係基於縱所運毒品
    係第一級毒品海洛因亦無妨之運輸第一級毒品不確定故意，
    而為本件犯行，而被告事實上運輸入境者亦為第一級毒品海
    洛因，是被告應係犯毒品危害防制條例第4 條第1 項之運輸
    第一級毒品罪等語。惟被告甲○○於警詢中供稱：我知道運
    輸毒品，但不知道是海洛因；於檢察官偵查中供稱：「我不
    知那是海洛因，對方說那是K 粉（指愷他命）。... 他說要
    我還錢予他，不然就要我帶K 粉回來。... 但 我以為只是K
    粉。他說要我帶K 粉返台，再抵我欠他的債」等語；於本院
    中亦稱：「... 因為我欠他錢，他強迫我的，而且我對毒品
    不知道，他跟我說是K 粉，他就叫我把K 粉帶回來。... 他
    給我的就是1 包1 包的粉。... （然後他告訴你這是什麼東
    西？）K 粉。（什麼叫K 粉？）我不知道，他說這是搖頭的
    ，可以吸的。（也就是說，你知道這是毒品？）對，他跟我
    說是毒品，是K 粉。（你有沒有懷疑可能是海洛因？）我不
    懂，他就裝好好1 包告訴我這是K 粉。」等語（本院卷第9
    頁至第12頁）；於審判中亦稱：「（對方跟你說是K 粉，你
    如何確定是K 粉？）這我不知道。（海洛因有無聽過？）聽
    過。（有無看電視、電影施用海洛因的情節？）沒看過。我
    對毒品不懂。（總該知道海洛因是粉末狀的吧？）我不知道
    。... （除了張德龍跟你講的以外，還有無其他原因讓你確
    信你帶的東西不是海洛因？）拿給我的時候，劉耕宇也在，
    兩個人都跟我說是K 粉。... （今天你說這兩個人張德龍跟
    劉耕宇跟你說是K 粉，假如他們兩人說這是海洛因，你會怎
    麼處理？）那我就不敢帶了。... （你認為的K 粉是什麼東
    西？）搖頭的。（是毒品吧？）他跟我說是毒品。（除了K
    粉之外，還有什麼東西是毒品？）這我不知道。（你從小到
    大除了這次被查獲之外，以前不知道有海洛因這種東西？）
    不知道。（請問你教育程度？）國中。... 我只知道他跟我
    說是K 粉，因為我欠他的錢，不然我不會這樣。」等語（本
    院卷第54頁至第59頁）。依被告甲○○之辯解，其根本不知
    道、亦未曾想過張德龍命其攜回臺灣之毒品竟為第一級毒品
    海洛因，其亦不知道海洛因與愷他命之外觀區別。且依卷附
    查獲照片及臺北關稅局扣押貨物收據及搜索筆錄所載，在被
    告身上查獲之海洛因固係以透明夾鍊袋包裝，而得清楚窺見
    其外觀型態係為白色粉末，被告甲○○亦坦認曾看到所攜帶
    之毒品係白色粉末。然依卷附臺灣高等法院被告前案紀錄表
    所示，被告並無犯罪前科，堪認應無實際接觸毒品之經驗，
    就此而言，實難期待被告確能清楚知悉海洛因之外觀竟與愷
    他命相同，均為白色粉末狀，亦難以此即謂被告主觀上確有
    預見該白色粉末並非張德龍所稱之「愷他命」、而係「海洛
    因」此一事實。參以被告始終均供稱其自張德龍或負責押貨
    之劉耕宇處獲得之訊息均為攜帶「愷他命」返臺，從未提及
    「海洛因」，堪認被告主觀上亦係認定此次出國所攜回者係
    愷他命而非海洛因。酌上各情，本件既無積極證據足資證明
    被告知悉所攜回之物品為第一級毒品海洛因，依「罪證有疑
    ，利歸被告」之刑事訴訟法原則，應認被告甲○○主觀之犯
    意係運輸第三級毒品愷他命。是被告甲○○係基於運輸第三
    級毒品愷他命之主觀犯意、然實際上竟運輸第一級毒品海洛
    因入境我國，其犯罪事證至為明確，洵堪認定，應依法論科
    。
三、查愷他命屬毒品危害防制條例第2 條第2 項第3 款所列之第
    三級毒品，亦屬行政院依懲治走私條例第2 條第4 項規定公
    告之甲類第4 款之管制進出口物品。被告甲○○客觀上自中
    國大陸珠海地區運回之毒品雖為第一級毒品海洛因，然其等
    於主觀上所認識者既僅為第三級毒品愷他命，依「所知輕於
    所犯，從其所知」之法理，被告甲○○所為應係觸犯懲治走
    私條例第2 條第1 項之私運管制物品進口罪及毒品危害防制
    條例第4 條第3 項之運輸第三級毒品罪。公訴意旨認被告係
    犯毒品危害防制條例第4 條第1 項之運輸第一級毒品罪，尚
    有未洽，惟其基本事實同一，本院應予審理，並變更其起訴
    法條。被告運輸前後非法持有毒品之低度行為為運輸之高度
    行為所吸收，不另論罪。被告與綽號「東東」之張德龍、劉
    耕宇及真實姓名年籍不詳之成年臺灣地區接應人間，就所犯
    上開二罪均有犯意聯絡及行為分擔，均為共同正犯。又被告
    以一行為觸犯前揭二罪名，為想像競合犯，應依刑法第55條
    之規定，從一重之運輸第三級毒品罪處斷。爰審酌被告雖無
    犯罪前科（見卷附臺灣高等法院被告前案紀錄表），但本次
    運輸扣案之第一級毒品海洛因入境之數量頗高，幸未及流入
    市面即遭查獲，否則將對國人身心健康戕害非輕，兼衡被告
    已坦承犯行、尚見悔意之犯後態度等一切情狀，量處如主文
    所示之刑。
四、扣案之第一級毒品海洛因【合計淨重688.77 公 克（空包裝
    袋總重32.78 公克），純度81.32 ％，純質淨重560.11公克
    】，係毒品危害防制條例第2 條第2 項第1 款所列之第一級
    毒品，應依同條例第18條第1 項前段規定宣告沒收銷燬。扣
    案之摩托羅拉牌行動電話1 支，為被告所有，業據被告自承
    在卷，且係供其與在台接應人聯繫接貨之用，而屬預備犯本
    件運輸毒品罪所用之物；另縫製有4 格外襯之白色襯衫型背
    心1 件，為共犯張德龍提供，且係供被告運輸毒品所用之物
    ，亦經被告陳明在卷，衡情自堪認屬共犯張德龍所有，是上
    開物品均應依毒品危害防制條例第19條第1 項規定宣告沒收
    ，又此各物既已扣案，即無全部或一部不能沒收之問題，要
    毋庸依同條項規定諭知如全部或一部不能沒收時，追徵其價
    額之必要。
五、據上論斷，應依刑事訴訟法第299 條第1 項前段、第300 條
    ，毒品危害防制條例第4 條第3 項、第18條第1 項前段、第
    19條第1 項，懲治走私條例第2 條第1 項、第11條、第12條
    ，刑法第11條前段、第28條、第55條，判決如主文。
本案經檢察官邱文中到庭執行職務。
中    華    民    國    97    年    12    月    23    日
              刑事第十一庭審判長法  官  蔡榮澤
                                法  官  林蕙芳
                                法  官  紀凱峰
以上正本證明與原本無異。
如不服本判決應於收受判決後10日內向本院提出上訴書狀，並應
敘述具體理由。其未敘述上訴理由者，應於上訴期間屆滿後20日
內向本院補提理由書 (均須按他造當事人之人數附繕本)「 切勿
逕送上級法院」。
                                書記官  高文靜
中    華    民    國    97    年    12    月    30    日
附錄論罪科刑法條
毒品危害防制條例第4條
製造、運輸、販賣第一級毒品者，處死刑或無期徒刑；處無期徒
刑者，得併科新臺幣 1 千萬元以下罰金。
製造、運輸、販賣第二級毒品者，處無期徒刑或 7 年以上有期徒
刑，得併科新臺幣 7 百萬元以下罰金。
製造、運輸、販賣第三級毒品者，處 5 年以上有期徒刑，得併科
新臺幣 5 百萬元以下罰金。
製造、運輸、販賣第四級毒品者，處 3 年以上 10 年以下有期徒
刑，得併科新臺幣 3 百萬元以下罰金。
製造、運輸、販賣專供製造或施用毒品之器具者，處 1 年以上 7
年以下有期徒刑，得併科新臺幣 1 百萬元以下罰金。
前五項之未遂犯罰之。
懲治走私條例第2條
私運管制物品進口、出口逾公告數額者，處7 年以下有期徒刑，
得併科新臺幣3 百萬元以下罰金。
前項之未遂犯罰之。
第 1 項所稱管制物品及其數額，由行政院公告之。


司法院資訊處製作；財團法人民間司法改革基金會備份。
